臺灣南投地方法院民事小額判決
110年度埔小字第216號
原      告  永貿汽車租賃有限公司

法定代理人  陳秋燕  


訴訟代理人  黃信溢  
被      告  陳典蔚  
訴訟代理人  廖偉滄  
上列當事人間請求損害賠償事件，本院於民國111年2月10日言詞
辯論終結，判決如下：
    主  文
被告應給付原告新臺幣5萬9,800元，及自民國110年9月17日起至
清償日止，按週年利率5％計算之利息。
訴訟費用新臺幣1,000元由被告負擔。
本判決得假執行。但被告如以新臺幣5萬9,800元為原告供擔保後
，得免為假執行。    
    理由要領
一、原告於民國110年9月3日向本院聲請對被告核發支付命令，
    經本院核發110年度司促字第6013號支付命令，而該支付命
    令於110年9月16日送達被告，被告於110年9月24日向本院就
    前揭支付命令聲明異議，依民事訴訟法第519條第1項規定，
    視為起訴。
二、原告主張：
    被告於民國110年7月31日晚間某時許，駕駛車牌號碼000-00
    00號自小客車，於臺中市大里區德芳南路之國光花市停車場
    內，因不當駕駛而擦撞由原告所有之車牌號碼000-0000號租
    賃小客車（下稱系爭車輛），致系爭車輛右後車身受有損害
    ，經原告將系爭車輛委請臺中市直轄市汽車商業同業公會鑑
    定價格，系爭車輛因本件擦撞而致生新臺幣（下同）4萬元
    之交易性價值貶損。另系爭車輛因右後車身受損，於110年8
    月3日進廠維修，於110年8月14日出廠，共11日，每日出租
    之營業損失為1,800元，原告依民法第184條第1項前段規定
    ，請求被告賠償等語，並聲明：如主文第1項所示。
三、被告答辯：
    被告對於原告所主張之事發經過及應由被告負賠償責任部分
    ，均不爭執，惟被告認為系爭車輛尚未出售，應無交易性價
    值貶損存在，且被告應不用負系爭車輛未能出租之營業損失
    等語，資為答辯，並聲明：原告之訴駁回。
四、本院之判斷：
  ㈠查被告對於原告前揭所主張之事發經過及肇事責任應由被告
    負擔全部賠償責任等情，均不爭執（見本院卷第162頁），
    堪信為真實。
  ㈡交易性價值貶損部分：
    ⒈按損害賠償之目的在於填補所生之損害，其應回復者，係
      損害事故發生前之應有狀態，自應將事故發生後之變動狀
      況悉數考量在內。故於物被毀損時，被害人除得請求修補
      或賠償修復費用，以填補技術性貶值之損失而回復物之物
      理性原狀外，就其物因毀損所減少之交易價值，亦得請求
      賠償，以填補交易性貶值之損失而回復物之價值性原狀（
      最高法院106年度台上字第2099號判決要旨參照）。
    ⒉查被告因不當駕車行為，致系爭車輛右後車身受損，則揆
      諸前揭說明，被告就系爭車輛之技術性貶值之損失（即車
      體相關外觀、性能、動力等維修費用），須負擔賠償責任
      外，亦因被告之過失侵權行為，造成系爭車輛縱於維修後
      ，與無發生任何事故之同款車輛相比，仍發生交易性價值
      貶值，蓋依一般人之智識及生活經驗，購買二手車輛時，
      就相同金額而同時有「未發生事故」及「曾發生事故，但
      已修復」之同款車輛供選擇時，當會選擇「未發生事故」
      車輛，則「曾發生事故，但已修復」之車輛勢必以較低之
      價格，方能順利出售。準此，被告辯稱系爭車輛並未實際
      發生交易性價值貶損情事，顯屬無據，委不足取。
    ⒊系爭車輛既經原告委請臺中市直轄市汽車商業同業公會為
      鑑定，依鑑定書之記載「車號000-0000租賃小客車，該車
      於110年時正常車況下車行之收購價約值新台幣：叁拾玖
      萬至肆拾壹萬元整。事故修復後約值新台幣：叁拾伍萬至
      叁拾柒萬元整。」（見本院卷第43頁）等語，而被告亦對
      於臺中市直轄市汽車商業同業公會所為交易性價值貶損金
      額之鑑定金額不爭執（見本院卷第163頁），爰認為臺中
      市直轄市汽車商業同業公會所出具之車輛鑑定書所載市價
      ，堪以採信。是原告得請求之交易性價值貶損金額為4萬
      元。
  ㈢營業損失部分：
    ⒈按損害賠償，除法律另有規定或契約另有訂定外，在於填
      補債權人所受之損害及所失之利益，此觀民法第216條第1
      項規定甚明。所謂所受損害，即現存財產因損害事實之發
      生而被減少之積極的損害。所謂所失利益，則指新財產之
      取得，因損害事實之發生而受妨害之消極的損害，而依通
      常情形，或依已定之計劃、設備或其他特別情事，可得預
      期之利益，視為所失利益。該所失利益，固不以現實有此
      具體利益為限，惟該可得預期之利益，亦非指僅有取得利
      益之希望或可能為已足，尚須依通常情形，或依已定之計
      劃、設備或其他特別情事，具有客觀之確定性，始足當之
      （最高法院110年度台上字第1064號判決要旨參照）。
    ⒉查系爭車輛於110年8月3日上午9時30分進廠維修，於110年
      8月14日下午4時完工而出廠（見本院卷第37頁），而原告
      身為汽車租賃業，以出租車輛為營業主要收入來源，系爭
      車輛因進廠維修11日，勢必造成原告無法將系爭車輛於維
      修之11日內，出租予其他承租人，以賺取營業所得，是系
      爭車輛因於維修期間而未能出租之營業損失，當屬所失利
      益。復被告對於系爭車輛每日出租可獲得1,800元之租金
      收益等情，為不爭執（見本院卷第162及163頁），是原告
      得請求之營業損失為1萬9,800元。
  ㈣再按給付有確定期限者，債務人自期限屆滿時起，負遲延責
    任；給付無確定期限者，債務人於債權人得請求給付時，經
    其催告而未為給付，自受催告時起，負遲延責任。其經債權
    人起訴而送達訴狀，或依督促程序送達支付命令，或為其他
    相類之行為者，與催告有同一之效力，分別於民法第229條
    第1項及第2項定有明文。又遲延之債務，以支付金錢為標的
    者，債權人得請求依法定利率計算之遲延利息。但約定利息
    較高者，仍從其約定利率；應付利息之債務，其利率未經約
    定，亦無法律可據者，週年利率為5％，分別於民法第233條
    第1項及第203條亦有明文。本件原告對被告請求之侵權行為
    損害賠償債權，核屬無確定期限之給付，自應經原告之催告
    而未為給付，被告始負遲延責任，而支付命令係於110年9月
    16日合法送達於被告，此有本院南投簡易庭送達證書1紙（
    見本院卷第67頁）在卷可憑，而被告迄未給付，即應自起訴
    狀繕本送達翌日（即110年9月17日）起負遲延責任，故原告
    請求被告自110年9月17日起至清償日止，按週年利率5％計算
    之遲延利息，即屬有據，應予准許。
五、基上，原告依民法第184條第1項前段規定，請求被告給付如
    主文第1項所示之金額及利息，為有理由，應予准許。復本
    件依民事訴訟法第436條之8第1項規定，應適用小額訴訟程
    序，本院既為被告敗訴之判決，依同法第436條之20規定，
    應依職權宣告假執行，併依同法第436條之23、436條第2項
    及第392條第2項規定，依職權宣告被告為原告供如主文第3
    項後段所示之擔保金後，得免為假執行。
六、依職權確定訴訟費用額部分：
  ㈠按法院為訴訟費用之裁判時，應確定其費用額，民事訴訟法
    第436條之19第1項定有明文。
  ㈡第按訴訟文書之影印費、攝影費、抄錄費、翻譯費，證人、
    鑑定人之日費、旅費及其他進行訴訟之必要費用，其項目及
    標準由司法院定之；運送費、公告法院網站費、登載公報新
    聞紙費及法院核定之鑑定人報酬，依實支數計算，分別於民
    事訴訟法第77條之23第1項及第2項亦有明定。
  ㈢復當事人為伸張權利所必要支出之費用，如可認為係因他造
    侵權行為所受之損害，即加害行為與損害賠償範圍間有相當
    因果關係者，均非不得向他造請求賠償。此處所謂相當因果
    關係，係以行為人之行為所造成之客觀存在事實為觀察，依
    吾人智識經驗判斷，無此行為，必不發生此損害；有此行為
    ，通常即足發生此種損害者，為有因果關係；有此行為，通
    常亦不生此種損害者，即無因果關係（最高法院99年度台上
    字第224號判決要旨參照）。
  ㈣查實務上，由法院所囑託之鑑定，其所支出之鑑定費用，固
    屬訴訟費用之一部，而當事人為伸張權利所必要支出之費用
    ，徵諸前揭說明，固得請求被告賠償。惟當事人於起訴前所
    為之鑑定行為，其所支出之鑑定費用，是否屬於為伸張權利
    所必要支出之費用，端視當事人是否有於起訴前先進行鑑定
    之必要判斷之。易言之，倘當事人為釐清損害賠償責任，而
    於起訴前鑑定，以確立何人為賠償義務者，即屬為伸張權利
    之必要費用（如：公寓大廈遇有漏水情事，於起訴前，非經
    專業機關先行鑑定，當事人即無從確定應由何戶之區分所有
    權人負修復漏水或支付修復漏水費用之義務）；倘僅係為確
    立損害賠償之項目及範圍，因該等項目及範圍，於當事人向
    法院起訴後，仍得藉由民事訴訟法第二編第一章第三節所定
    之證據方法，以定損害賠償之項目及範圍，此時，該鑑定費
    用即非屬為伸張權利所必要之費用。
  ㈤原告於起訴前，自行就系爭車輛所生交易性價值貶損委請臺
    中市直轄市汽車商業同業公會為鑑定，因而支出鑑定費用3,
    000元，固屬事實。惟臺中市直轄市汽車商業同業公會所出
    具之鑑定報告，非屬法院依民事訴訟法第第二編第一章第三
    節第三目所定程序而取得之證據資料，僅屬文書證據資料，
    且系爭車輛之交易性價值貶損，屬損害賠償之項目及範圍，
    原告並無非於起訴前先行鑑定系爭車輛交易性價值貶損即無
    法特定應由被告負損害賠償責任之情事存在，難認原告前揭
    所支出之鑑定費用3,000元為訴訟費用，僅屬原告提起訴訟
    所應自行承擔之訴訟成本。
  ㈥準此，本件訴訟之第一審訴訟費用額確定為1,000元（即第一
    審裁判費1,000元），依民事訴訟法第78條規定，應由被告
    負擔。
中　　華　　民　　國　　111 　年　　2 　　月　　18　　日
                  埔里簡易庭  法  官  林彥宇
以上為正本係照原本作成。
如不服本判決，應於送達後20日內，向本院提出上訴狀，並表明
上訴理由（上訴理由應表明：㈠原判決所違背之法令及具體內容
；㈡依訴訟資料可認為原判決有違背法令之具體事實），如於本
判決宣示後送達前提起上訴者，應於判決送達後20日內補提上訴
理由書（須附繕本），如未於上訴後20日內補提合法上訴理由書
，法院得逕以裁定駁回上訴；並向本院繳足上訴裁判費（如委任
律師提起上訴，請注意民事訴訟法施行法第9條規定）。
中　　華　　民　　國　　111 　年　　2 　　月　　18　　日
                              書記官